【裁判字號】    95,台上,3726
【裁判日期】    950707
【裁判案由】    強盜
【裁判全文】
最高法院刑事判決            九十五年度台上字第三七二六號
    上  訴  人  甲○○
                        弄10.
上列上訴人因強盜案件，不服台灣高等法院中華民國九十五年四
月二十八日第二審判決（九十四年度上訴字第四０五一號；起訴
案號：台灣板橋地方法院檢察署九十二年度偵字第一三一五四號
），提起上訴，本院判決如下：
    主  文
上訴駁回。
    理  由
按刑事訴訟法第三百七十七條規定：上訴於第三審法院，非以判
決違背法令為理由，不得為之。是提起第三審上訴，應以原判決
違背法令為理由，係屬法定要件；如上訴理由狀並未依據卷內訴
訟資料具體指摘原判決不適用何種法則或如何適用不當，或所指
摘原判決違法情事，顯與法律規定得為第三審上訴理由之違法情
形不相適合時，均應認其上訴為違背法律上之程式，予以駁回。
本件原判決依憑證人乙○○、黃梅貴、吳國華、陳鴻進、張光宏
、林秋茂、周維強之證詞及上訴人甲○○於民國九十二年十二月
二十二日檢察官訊問時之供述並於原審自承綽號「西瓜」，暨法
務部調查局九十四年六月二日調科參字第０九四００二五三九三
０號測謊報告書、測謊鑑定過程參考資料、同局九十四年七月二
十日調科參字第０九四００三三０三００號函、吳國華前科紀錄
表與扣案粗布手套、開山刀等證據資料。認定上訴人有原判決事
實欄所載強盜之犯行，因而維持第一審依想像競合犯之規定，從
一重論處上訴人連續意圖為自己不法之所有，結夥三人以上，攜
帶兇器，於夜間侵入住宅，以強暴、脅迫至使不能抗拒，而取他
人之物罪刑之判決，駁回上訴人在第二審之上訴，已敘述其所憑
之證據及認定之理由。對於上訴人於原審否認犯行，所為辯解要
屬卸責之詞，不足採取，並已依憑卷證資料，詳加指駁。且說明
：證人吳國華雖於九十二年一月三十日警詢及偵查中關於九十一
年十二月二十四日二十二時強盜乙○○財物犯行之供述，均未提
及上訴人，嗣與陳鴻進均又改稱不是跟上訴人一起去搶，不清楚
「西瓜」是誰；張光宏於第一審改稱上訴人祇有強盜一次各云云
。均不足採信。至證人林水柳、湯億昌、汪能志、楊啟宗之證詞
，顯係附和及迴護上訴人之詞，尚難採信。所為合法之事實認定
，俱有卷內證據資料足憑，從形式上觀察，原判決並無違法之情
形存在。按取捨證據及認定事實，乃事實審法院職權之行使，其
對證據證明力所為之判斷，苟係基於吾人日常生活之經驗，而未
違背客觀上應認為確實之定則，並已敘述其何以為此一判斷之理
由者，即不能指為違法。原判決經綜合調查所得之證據，本諸事
實審職權推理之作用，認定上訴人確有原判決事實欄所載之強盜
犯行，所為論述，與論理法則或經驗法則俱屬無違。上訴人上訴
意旨以：原判決僅採信不利上訴人之證據、同案被告之供詞及測
謊鑑定結果，至有利部分，均認屬迴護之詞尚難採信，未究明事
實，自與證據法則相違；又乙○○、黃梅貴均未明確指認上訴人
參與強盜；陳鴻進、吳國華於檢察官偵查時供稱上訴人未參與，
張光宏前後供詞亦非一致；湯億昌於第一審亦證稱吳國華與陳鴻
進均因挾怨報復故指上訴人涉案；且吳國華關於上訴人有無參與
強盜犯行之供述前後，顯有挾怨誣指之情形，原判決均未審究。
指摘原判決有未依證據認定事實、理由矛盾及理由不備之違法云
云。均係置原判決所為之明白論斷於不顧，猶執在原審所辯陳詞
，就原審指駁之事項爭辯，及對原審取捨證據與自由判斷證據證
明力之職權行使，泛指其為違法，依首開說明，自非適法之第三
審上訴理由。又原判決事實欄記載九十二年一月九日中午十二時
二十三分許，上訴人夥同陳鴻進、吳國華、張光宏抵達台北縣板
橋市○○街二十五巷三號之一黃梅貴住宅，陳鴻進引領到樓下把
風後即離去，由上訴人與吳國華、張光宏戴安全帽及手套，分持
開山刀進入屋內強盜財物等情。已明確認定陳鴻進於強盜黃梅貴
財物時，曾有把風之行為分擔。原判決理由一(二)記載吳國華證稱
陳鴻進在外把風，洵無違誤。上訴人以自己之說詞，指摘原判決
此部分有理由矛盾之違法，殊非上訴第三審之適法理由。再上訴
人於檢察官訊問時固曾辯稱警詢時遭刑求云云，原判決未說明上
訴人辯解如何不足採，復於理由一(四)憑為判斷吳國華、陳鴻進於
第一審不利上訴人之供述可採之依據，固嫌未洽。然綜合證人乙
○○、黃梅貴、張光宏、林秋茂、周維強之證詞及上訴人於九十
二年十二月二十二日檢察官訊問時之供述、於原審自承其綽號「
西瓜」，暨上揭測謊報告書、測謊鑑定過程參考資料、法務部調
查局九十四年七月二十日調科參字第０九四００三三０三００號
函與扣案粗布手套、開山刀等證據，縱排除上訴人之警詢筆錄，
仍應認吳國華、陳鴻進於第一審所為上訴人曾參與強盜犯行之供
述無誤。又開山刀與西瓜刀若持以行兇，在客觀上均足以對他人
生命、身體造成危險，同具兇器性質，並無關槍砲彈藥刀械管制
條例刑罰之適用。原判決事實欄記載上訴人與吳國華等人分持開
山刀侵入乙○○住宅強盜財物，理由所引吳國華之供詞，則稱當
時攜帶西瓜刀、開山刀云云，雖就刀械名稱之陳述並非一致，然
仍無礙於上訴人與其他共犯攜帶兇器強盜行為之認定。原判決未
調查上訴人警詢筆錄是否出於自由意志、訊問時有無錄音，且關
於侵入乙○○住處強盜財物時所持兇器種類，亦與理由所載矛盾
。固均欠妥適。然均顯然於判決無影響，依刑事訴訟法第三百八
十條之規定，亦不得為上訴第三審之理由。再上訴人請求鑑定開
山刀上遺留指紋一節，然本院為法律審，無從為事實之調查，上
訴人執此為上訴理由，核與法律規定得為第三審上訴理由之違法
情形，不相適合。至其餘上訴意旨所執各詞，原判決或已在理由
中論斷綦詳，並無上訴意旨所指之違法情形；或係以自己主觀之
說詞，就與犯罪構成要件無涉之枝節，漫為單純之事實上爭辯，
亦難認係適法之第三審上訴理由。衡以上述之說明，應認其上訴
違背法律上之程式，予以駁回。
據上論結，應依刑事訴訟法第三百九十五條前段，判決如主文。
中    華    民    國  九十五  年    七    月    七    日
                      最高法院刑事第十庭
                          審判長法官  洪  清  江
                                法官  石  木  欽
                                法官  李  伯  道
                                法官  林  勤  純
                                法官  陳  晴  教
      本件正本證明與原本無異
                                      書  記  官
中    華    民    國  九十五  年    七    月   十二   日
                                                      Ｋ


司法院資訊處製作；財團法人民間司法改革基金會備份。
